---
title: "CDC Perú: Series de Tiempo - Malaria"
output: 
  flexdashboard::flex_dashboard:
    theme: cerulean
    orientation: columns
    vertical_layout: fill
    social: menu
    source_code: embed
runtime: shiny
editor_options: 
  chunk_output_type: console
---

```{r}
#' add canal endémico a los mismos niveles
#' subir a digital ocean
```


```{r setup, include=FALSE}
library(flexdashboard)
library(tidyverse)
library(shinyWidgets)
library(plotly)
library(sf)
theme_set(theme_bw())
```

```{r}
cases_forecast_country_observed <- 
  read_rds("data/01-adm_00-forcast_observed.rds")
cases_forecast_bydepartment_tidy <- 
  read_rds("data/01-adm_01-forcast_observed.rds")
```


Nivel Nacional
===================================

Column {.tabset}
-----------------------------------------------------------------------

### Serie

```{r}
a <- cases_forecast_country_observed %>% 
  cdcper::gg_forecast()
plotly::ggplotly(a)
```

Column {.tabset}
-----------------------------------------------------------------------

### Tabla

```{r}
a <- cases_forecast_country_observed %>% 
  filter(key!="actual") %>% 
  mutate(index=as.character(index)) %>% 
  select(-var_time02,-var_year) %>% 
  pivot_wider(id_cols = -value, names_from = key, values_from = value) %>% 
  select(forecast,everything())

b <- a %>% filter(!is.na(observed)) %>% select(-(lo.80:hi.95),-forecast)

c <- b %>% 
  left_join(
    a %>% filter(is.na(observed)) %>% select(-observed)
  )

c %>% cdcper::cdc_datatable_html()
```


Nivel Departamental (1)
===================================

Column {.tabset}
-----------------------------------------------------------------------

### Top 6

```{r}
a <- cases_forecast_bydepartment_tidy %>% 
  mutate(var_admx=fct_reorder(var_admx,value,max),
         var_admx=fct_rev(var_admx)) %>%
  filter(as.numeric(var_admx)<=6) %>%
  cdcper::gg_forecast() +
  # gg_forecast(axis_x = epi_date) + # ----------------------- opcion 1
  facet_wrap(~var_admx,scales = "free") +
  theme(legend.position = "none")
plotly::ggplotly(a)
```


Nivel Departamental (2)
===================================

```{r}
pickerInput('strata_minor','Departamento', 
            sort(unique(cases_forecast_bydepartment_tidy$var_admx)),
            options = list(`actions-box` = TRUE),
            multiple = F, 
            selected = c("amazonas")
            # multiple = T, 
            # selected = c("amazonas","ica","ayacucho","callao")
            )
```

```{r}
# var_selected <- unique(cases_forecast_bydepartment_tidy$var_admx)[1]
```



Column {.tabset}
-----------------------------------------------------------------------

### Serie

```{r}

renderPlotly({
  
  var_selected <- input$strata_minor
  
  a <- cases_forecast_bydepartment_tidy %>% 
    #filter
    filter(var_admx==var_selected) %>% 
    #continue
    cdcper::gg_forecast()
  plotly::ggplotly(a)
  
})

```

Column {.tabset}
-----------------------------------------------------------------------

### Tabla

```{r}

DT::renderDT({
  
  var_selected <- input$strata_minor
  
  a <- cases_forecast_bydepartment_tidy %>% 
    #filter
    filter(var_admx==var_selected) %>% 
    #continue
    filter(key!="actual") %>% 
    mutate(index=as.character(index)) %>% 
    select(-var_time02,-var_year) %>% 
    pivot_wider(id_cols = -value, names_from = key, values_from = value) %>% 
    select(forecast,everything())
  
  b <- a %>% filter(!is.na(observed)) %>% select(-(lo.80:hi.95),-forecast)
  
  c <- b %>% 
    left_join(
      a %>% filter(is.na(observed)) %>% select(-observed)
    )
  
  c %>% cdcper::cdc_datatable_html()
  
})
```



Acerca
===================================

### Descomposición de las tendencias temporales y estacionales de una serie de tiempo

#### Material y Métodos

El método de pronóstico de casos o forecasting está basado en la descomposición de las tendencias temporales y estacionales de una serie de tiempo. Aquí aplicamos el algoritmo de pronóstico loess (STL) o modelo de suavizamiento exponencial a la serie de casos en el tiempo. Este proceso fue aplicado a nivel nacional y a nivel departamental. 
Aplicamos la función `stlf` del paquete `forecast` 
(Hyndman et al., 2008; Hyndman et al., 2019). 

#### Referencias

1. Hyndman RJ, Khandakar Y (2008). 
“Automatic time series forecasting: the forecast package for R.”
_Journal of Statistical Software_, *26*(3), 1-22. <URL:
http://www.jstatsoft.org/article/view/v027i03>.

2. Hyndman R, Athanasopoulos G, Bergmeir C, Caceres G, Chhay L, O'Hara-Wild M, 
Petropoulos F, Razbash S, Wang E, Yasmeen F (2019). 
_forecast: Forecasting functions for time series and linear
models_. R package version 8.9, <URL: http://pkg.robjhyndman.com/forecast>.

#### Equipo

**Información:** Noti / CDC MINSA

**Análisis:** CDC MINSA
