---
title: "CDC Perú: Detección de Aberraciones para COVID-19"
output: 
  flexdashboard::flex_dashboard:
    theme: cerulean
    orientation: columns
    vertical_layout: fill
    social: menu
    source_code: embed
runtime: shiny
editor_options: 
  chunk_output_type: console
---

```{r}
# paquetes
library(flexdashboard)
library(tidyverse)
library(shinyWidgets)
library(plotly)

library(tidyverse)
library(readxl)
library(janitor)
library(magrittr)
library(tsibble)
library(surveillance)
theme_set(theme_bw())
```

```{r}
# parámetro

baseline <- 3
```

```{r}
# rute <- "data/rt_files/10-inc_rt_adm01.rds"
# # file.info(rute)
# # library(lubridate)
# date_input <- lubridate::date(file.info(rute)$mtime)
source("../run_shell.R")
```

```{r}
# nivel adm01
ubigeo_diccionario_per2 <-
  read_rds("data-raw/per4-shp_distritos_janitor.rds") %>%
  as.data.frame() %>%
  select(starts_with("cd_"),starts_with("nm_"),-ends_with("_t")) %>%
  mutate(nm_depa=if_else(nm_prov=="lima","lima_metropolitana",nm_depa)) %>%
  count(cd_depa,nm_depa) %>%
  mutate(nm_pais="peru") %>% #avallecam::print_inf()
  as_tibble()

# rute <- ""
# ubigeo_geometria_per2 <-
#   sf::st_read(paste0(rute,"data-raw/shp/PER_adm1_avc.shp"),quiet=TRUE) %>%
#   mutate(nm_depa=janitor::make_clean_names(nm_depa)) %>%
#   mutate(nm_depa=if_else(nm_depa=="lima_provincia","lima",nm_depa)) %>%
#   mutate(nm_pais="peru") %>%
#   # preidentify stratification variables
#   rename(strata_major=nm_pais,
#          strata_minor=nm_depa)
```

INPUT {.sidebar}
===================================

Inputs {data-width=300}
-----------------------------------------------------------------------

__Actualización: `r date_input`__

<!-- a -->

Nivel Departamental
===================================

```{r}
adm01 <- read_rds("data/rt_files/10-inc_rt_adm01.rds")
strata_major_x <- "peru"
```


Column {.tabset}
-------------------------------------

### EARS-C1

```{r}

# renderPlotly({


g1 <- adm01 %>% 
  # filtrar por area
  filter(strata_major == strata_major_x) %>% 
  
  # resumen
    mutate(sumx=map(
      .x = tsibble_day,
      .f = summarise,
      n_pos_clean=sum(n))) %>% 
    unnest(sumx) %>% 
    # select(1:3,n_pos_clean,everything()) %>% 
    arrange(desc(n_pos_clean)) %>% 
    mutate(strata_minor=fct_inorder(strata_minor)) %>% 
  
  # filter(strata_minor == strata_minor_x) %>%
  # filter(strata_minor == input$strata_minor) %>% 
  # extraer solo una columna
  select(strata_major,strata_minor,tsibble_wik) %>% 
  unnest(cols = tsibble_wik) %>% 
  mutate(year = lubridate::year(date_incidence_case),
         epiweek = lubridate::epiweek(date_incidence_case)) %>% 
  # adapt to workflow
  # rename(var_admx=strata_minor) %>% 
  rename(var_year=year, 
         var_time=epiweek, 
         var_event_count = n) %>% 
  # step 2
  filter(!is.na(var_year)) %>% 
  filter(!is.na(strata_major)) %>% 
  filter(!is.na(strata_minor)) %>% 
  #expand dataframe for weeks witout reports
  complete(strata_major,
           strata_minor,
           var_time = full_seq(var_time,1),
           var_year = full_seq(var_year,1),
           fill = list(var_event_count=0)) %>% 
  
  group_by(strata_major,strata_minor,var_year,var_time) %>% 
  summarise(var_event_count=sum(var_event_count,na.rm = T)) %>% 
  ungroup() %>% 
  filter(var_time!=53) %>% 
  mutate(anhosemana=yearweek(str_c(var_year," Week ",var_time))) 

# g1

sts_01 <- function(detectar_sts,data) {
  detectar_sts %>% 
    as_tibble() %>% 
    mutate(time = data$anhosemana[(baseline + 1):(nrow(data))]) %>% 
    left_join(data,by = c("time"="anhosemana")) 
}

g2 <- g1 %>% 
  group_by(strata_minor) %>% 
  nest() %>% 
  ungroup() %>% 
  mutate(seteo_sts=map(.x = data,
                        .f = ~sts(observed = .$var_event_count,
                                  epoch = as.numeric(.$anhosemana),
                                  start = c(2011,1),
                                  frequency = 52),
  )) %>% 
  #slice(1:2) %>% pull(seteo_sts)
  
  mutate(detectar_sts=map(.x = seteo_sts,
                          .f = ~earsC(sts = .x,
                                      control = list(baseline = baseline)))) %>% 
  #slice(1:2) %>% pull(detectar_sts)
  # mutate(tibble_sts=map(detectar_sts,as_tibble)) %>% 
  # slice(1:2) %>% pull(tibble_sts)

  mutate(limpiar_sts=map2(detectar_sts,data,sts_01)) %>% 
  #slice(1:2) %>% pull(limpiar_sts)

  unnest(cols = c(limpiar_sts)) %>% 
  
  # new date vars
  cdcper::cdc_yearweek_to_date(year_integer = var_year,
                               week_integer = var_time)

# g2 %>% glimpse()

g3 <- g2 %>% 
  # glimpse()
  # select(-data,-seteo_sts,-detectar_sts) %>% 
  
  #grafico
  # filter(!(year==2019 & semana>41)) %>% 
  ggplot(aes(x = epi_date,y = var_event_count)) +
  geom_bar(aes(fill=alarm),stat = "identity") +
  geom_step(aes(epi_date, upperbound)) +
  geom_point(data = filter(g2,alarm), 
             aes(x = epi_date), y = 0, color = "red") +
  scale_x_date(date_breaks = "7 day",date_labels = "%b-%d") +
  # scale_x_date(date_breaks="2 week", date_labels = "%Y-%U") +
  scale_fill_viridis_d(direction = -1) +
  theme(axis.text.x = element_text(angle = 90, hjust = 1)) +
  facet_wrap(~strata_minor) +
  labs(#title = "EARS C1: Serie de tiempo semanal",
       # x="Time (Year - CDC epiweek)",   
       x="",
       y="Casos por semana")

plotly::ggplotly(g3)
  
  
# })


```


<!-- a -->


Nivel Distrital
===================================

```{r}
pickerInput('strata_minor','Departamento', 
            sort(unique(ubigeo_diccionario_per2$nm_depa)),
            options = list(`actions-box` = TRUE),
            multiple = F, 
            selected = c("amazonas")
            # multiple = T, 
            # selected = c("amazonas","ica","ayacucho","callao")
            )
```

```{r}
# solo departamento
adm03 <- read_rds("data/rt_files/10-inc_rt_adm03.rds")
# strata_major_y <- "amazonas"
```

Column {.tabset}
-------------------------------------

### EARS-C1

```{r}

renderPlotly({

  strata_major_y <- input$strata_minor

g1 <- adm03 %>% 
  # filtrar por area
  filter(strata_major == strata_major_y) %>% 
  
  # resumen
    mutate(sumx=map(
      .x = tsibble_day,
      .f = summarise,
      n_pos_clean=sum(n))) %>% 
    unnest(sumx) %>% 
    # select(1:3,n_pos_clean,everything()) %>% 
    arrange(desc(n_pos_clean)) %>% 
    mutate(strata_minor=fct_inorder(strata_minor)) %>% 
  
  # filter(strata_minor == strata_minor_x) %>%
  # filter(strata_minor == input$strata_minor) %>% 
  # extraer solo una columna
  select(strata_major,strata_minor,tsibble_wik) %>% 
  unnest(cols = tsibble_wik) %>% 
  mutate(year = lubridate::year(date_incidence_case),
         epiweek = lubridate::epiweek(date_incidence_case)) %>% 
  # adapt to workflow
  # rename(var_admx=strata_minor) %>% 
  rename(var_year=year, 
         var_time=epiweek, 
         var_event_count = n) %>% 
  # step 2
  filter(!is.na(var_year)) %>% 
  filter(!is.na(strata_major)) %>% 
  filter(!is.na(strata_minor)) %>% 
  #expand dataframe for weeks witout reports
  complete(strata_major,
           strata_minor,
           var_time = full_seq(var_time,1),
           var_year = full_seq(var_year,1),
           fill = list(var_event_count=0)) %>% 
  
  group_by(strata_major,strata_minor,var_year,var_time) %>% 
  summarise(var_event_count=sum(var_event_count,na.rm = T)) %>% 
  ungroup() %>% 
  filter(var_time!=53) %>% 
  mutate(anhosemana=yearweek(str_c(var_year," Week ",var_time))) 

# g1

sts_01 <- function(detectar_sts,data) {
  detectar_sts %>% 
    as_tibble() %>% 
    mutate(time = data$anhosemana[(baseline + 1):(nrow(data))]) %>% 
    left_join(data,by = c("time"="anhosemana")) 
}

g2 <- g1 %>% 
  group_by(strata_minor) %>% 
  nest() %>% 
  ungroup() %>% 
  mutate(seteo_sts=map(.x = data,
                        .f = ~sts(observed = .$var_event_count,
                                  epoch = as.numeric(.$anhosemana),
                                  start = c(2011,1),
                                  frequency = 52),
  )) %>% 
  #slice(1:2) %>% pull(seteo_sts)
  
  mutate(detectar_sts=map(.x = seteo_sts,
                          .f = ~earsC(sts = .x,
                                      control = list(baseline = baseline)))) %>% 
  #slice(1:2) %>% pull(detectar_sts)
  # mutate(tibble_sts=map(detectar_sts,as_tibble)) %>% 
  # slice(1:2) %>% pull(tibble_sts)

  mutate(limpiar_sts=map2(detectar_sts,data,sts_01)) %>% 
  #slice(1:2) %>% pull(limpiar_sts)

  unnest(cols = c(limpiar_sts)) %>% 
  
  # new date vars
  cdcper::cdc_yearweek_to_date(year_integer = var_year,
                               week_integer = var_time)

# g2 %>% glimpse()

g3 <- g2 %>% 
  cdcper::cdc_yearweek_to_date(year_integer = var_year,
                               week_integer = var_time) %>% 
  # glimpse()
  # select(-data,-seteo_sts,-detectar_sts) %>% 
  
  #grafico
  # filter(!(year==2019 & semana>41)) %>% 
  ggplot(aes(x = epi_date,y = var_event_count)) +
  geom_bar(aes(fill=alarm),stat = "identity") +
  geom_step(aes(epi_date, upperbound)) +
  geom_point(data = filter(g2,alarm), 
             aes(x = epi_date), y = 0, color = "red") +
  scale_x_date(date_breaks = "7 day",date_labels = "%b-%d") +
  # scale_x_date(date_breaks="2 week", date_labels = "%Y-%U") +
  scale_fill_viridis_d(direction = -1) +
  theme(axis.text.x = element_text(angle = 90, hjust = 1)) +
  facet_wrap(~strata_minor) +
  labs(#title = "EARS C1: Serie de tiempo semanal",
       # x="Time (Year - CDC epiweek)",   
       x="",
       y="Casos por semana")

plotly::ggplotly(g3)
  
  
})


```


Acerca
===================================

### Early Aberration Reporting System

#### Material y Métodos

Empleamos la base de datos de casos notificados diarios. Esta base es resultado 
de la unificación y limpieza de tres bases: 
(i) la base de pruebas serológicas o rápidas colectada por el aplicativo 
SISCOVID del Ministerio de Salud (Minsa), 
(ii) pruebas moleculares o reacción en cadena de polimerasas (PCR) colectada por 
el aplicativo NetLab del Instituto Nacional de Salud (INS) y 
(iii) notificación de casos por el aplicativo NotiSp del Centro Nacional de 
Epidemiología (CDC). 
<!-- Las variables de ubicación geográfica y fecha de inicio de síntomas fueron  -->
<!-- unificadas priorizando las fuentes de información con mayor control de calidad  -->
<!-- y validación por persona. -->
Conservamos los casos sin antecedentes de viaje o contacto (por transmisión local) 
y sintomáticos. 

El método EARS-C1 toma un rango de valores de la serie temporale de vigilancia. 
Para cada punto temporal calcula un umbral basado en valores del pasado reciente. 
Luego lo compara con el número de recuentos observados. 
Si la observación está por encima de un cuantil específico del intervalo 
de predicción, entonces se dispara una alarma. 
Este método es especialmente útil para los datos sin muchos valores históricos, 
ya que sólo necesita recuentos del pasado reciente. 

En el caso del método C1, la línea de base son las últimas 3 semanas antes del 
punto de tiempo evaluado t. El valor esperado es la media de la línea de base. 
Se calcula un intervalo de predicción aproximado (two-sided) (1-α)\cdot 
100\% basado en el supuesto de que la diferencia entre el valor esperado y 
el valor observado dividido por la derivación estándar de los recuentos en 
la ventana deslizante, llamada $C_1(t)$, 
sigue una distribución normal estándar en ausencia de brotes:

$$C_1(t)= \frac{Y(t)-\bar{Y}_1(t)}{S_1(t)}$$,

donde

$$\bar{Y}_1(t)= \frac{1}{{baseline}} ∑_{i=t-1}^{t-{baseline}} Y(i)$$

y

$$S^2_1(t)= \frac{1}{6} ∑_{i=t-1}^{t-{baseline}} [Y(i) - \bar{Y}_1(i)]^2$$.

Luego bajo la hipótesis nula de ausencia de brotes,

$$C_1(t) \mathcal \> \sim \> {N}(0,1)$$

Una alarma es alzada si:

$$C_1(t)≥ z_{1-α}$$

con $z_{1-α}$ el $(1-α)^{th}$ quantil de la distribución normal.

El límite superior $U_1(t)$ está definido por:

$$U_1(t)= \bar{Y}_1(t) + z_{1-α}S_1(t)$$.


Empleamos el software de programación estadística R para la limpieza, manejo y 
ejecución de las estimaciones.

#### Referencias

1. Salmon M, Schumacher D, Höhle M (2016). 
“Monitoring Count Time Series in R: Aberration Detection
in Public Health Surveillance.” _Journal of Statistical Software_, *70*(10), 
1-35. doi:
10.18637/jss.v070.i10 (URL: https://doi.org/10.18637/jss.v070.i10).

#### Equipo

**Información:** Noti / CDC MINSA - Reporte de Pruebas rapidas, SIS-COVID/ OGTI - reporte Netlab Pruebas moleculares / INS.

**Análisis:** CDC MINSA
